臺灣苗栗地方法院民事簡易判決  
111年度苗簡字第317號
原      告  連清錦  

法定代理人  連偉翔（原名：何祥銨）    

訴訟代理人  連清唐  
被      告  郭國棟  
訴訟代理人  郭真玲、宋文宏、郭玟伶    

上列當事人間請求調整租金事件，本院於民國111年6月2日言詞
辯論終結，判決如下：
    主  文
原告之訴駁回。
訴訟費用由原告負擔。
    事實及理由
一、原告主張：原告先祖連德生與被告先祖（不詳）前於民國24
    年過後，就苗栗縣○○市○○段00地號土地（下稱系爭土地）締
    結租賃契約，租賃範圍不詳（下稱系爭租約），其後該租賃
    關係分別傳給長子連萬興、次子連源興，長子部分續傳給連
    萬興長子連清海，再續傳給連清海之子連正民、連正宏、連
    正乾，次子部分則傳給原告，原告因繼承系爭土地而成為系
    爭租約當事人，被告亦因繼承而成為系爭租約當事人，而被
    告係分別向系爭土地共有人原告、財政部國有財產署、連正
    民承租系爭土地各1/3範圍，兩造並未簽署土地租賃契約書
    。則目前經濟成長，系爭土地價值顯著增漲，經原告多次向
    被告商議調漲租金，均遭無理拒絕，爰依民法第442條規定
    請求調漲系爭土地應有部分1/3租金等語。並依民事訴訟法
    第256條規定更正聲明：被告承租原告共有系爭土地面積64
    平方公尺應有部分1/3之租金，自110年10月5日起，調整為
    依該土地應有部分1/3，當年度每平方公尺申報總額（即申
    報地價乘以土地面積）年息10%計算年租金（苗簡卷第108頁
    ）。
二、被告則以：被告父親前有承租系爭土地全部，其後租賃關係
    存在於被告與系爭土地地主間，被告除與財政部國有財產署
    另有簽署租約外，並未與其他地主簽約，係延續被告父親與
    原告先祖所訂契約，目前除財政部國有財產署外，系爭土地
    應有部分每1/3之租金為新臺幣2,225元，原告請求調漲租金
    合理，但漲價程度太多，且未經其他地主同意，希望其他地
    主一起來講清楚等語。並聲明；原告之訴駁回。
三、本院之判斷：
  ㈠按原告之訴，有下列各款情形之一者，法院得不經言詞辯論
    ，逕以判決駁回之。但其情形可以補正者，審判長應定期間
    先命補正：一、當事人不適格（民事訴訟法第249條第2項第
    1款）；次按繼承人自繼承開始時，除本法另有規定外，承
    受被繼承人財產上之一切權利、義務，而繼承人有數人時，
    在分割遺產前，各繼承人對於遺產全部為公同共有（民法第
    1148條第1項本文、第1151條），而出租人於租賃關係存續
    中死亡，其出租人之地位及租賃物所有權，於遺產分割前，
    固由其繼承人全體承受。惟民法關於遺產之分割係採移轉主
    義，由繼承人全體相互移轉其應繼分，使各繼承人就分得之
    遺產取得單獨所有權，故遺產分割後，除別有約定外，即應
    類推適用民法第425條第1項規定，租賃契約僅對於分得租賃
    物所有權之繼承人繼續存在（最高法院91年度台上字第1064
    號判決意旨參照）；復按公同共有債權人起訴請求債務人履
    行債務，係公同共有債權之權利行使，非屬回復公同共有債
    權之請求，尚無民法第821條規定之準用；而應依同法第831
    條準用第828條第3項規定，除法律另有規定外，須得其他公
    同共有人全體之同意，或由公同共有人全體為原告，其當事
    人之適格始無欠缺（最高法院110年度台上字第2148號判決
    意旨參照）。
　㈡經查，兩造既不爭執系爭租約原由原告、被告先祖締結（本
    院卷第113、110頁），而原告既主張系爭租約因繼承而分由
    原告、連正民、連正宏、連正乾繼承（本院卷第113頁），
    且系爭土地現登記所有權人亦為中華民國（管理人財政部國
    有財產署）、原告（應有部分各1/3）、連正民、連正宏、
    連正乾（應有部分各1/9）（本院卷第117至119頁系爭土地
    登記第一類謄本），足認系爭租約係屬原告、連正民、連正
    宏、連正乾因繼承而得之公同共有債權，依上開所述，行使
    該公同共有債權之租金調整請求權時，須得其他公同共有人
    全體之同意，或由公同共有人全體為原告，其當事人之適格
    始無欠缺。惟本件僅原告起訴，並未提出得其他公同共有人
    同意之依據，且經本院於言詞辯論期日前曉諭本件應由全體
    出租人一同起訴，是否將其他出租人一併追加為原告，如未
    補正，將以當事人不適格為由予以駁回後，原告猶主張與財
    政部國有財產署、連正民、連正宏、連正乾各自擁有土地所
    有權狀，各自租賃契約不同，稅賦各自負擔，各自收取租金
    ，租賃契約不為一整體，其他出租人無法一併追加為原告等
    語（本院卷第95、115頁），再經本院於言詞辯論期日曉諭
    依原告主張係因繼承系爭土地繼受系爭租約，故該租約並非
    可分，倘原告未以該租約全體出租人為原告提起本訴，當事
    人或有不適格，是否補正後，原告猶稱該租約並非一起之租
    約等語，而未補正（本院卷第108頁）。綜上，本件原告請
    求調整系爭租約之租金，既係行使因繼承而得之公同共有債
    權，屬固有之必要共同訴訟，應由公同共有債權人全體或經
    其他公同共有人全體之同意起訴，當事人始為適格，惟原告
    經本院命補正後，猶拒絕補正，其訴當事人不適格，依民事
    訴訟法第249條第2項第1款規定，應予駁回。
四、本件事證已臻明確，兩造其餘攻擊防禦方法，經本院審酌後
    核於本判決結果不生影響，爰不一一論述，併此敘明。
五、訴訟費用負擔之依據：民事訴訟法第78條。
中　　華　　民　　國　　111 　年　　6 　　月　　7 　　日
                  苗栗簡易庭  法  官  劉奕榔
以上正本係照原本作成。
如對本判決上訴，須於判決送達後20日內向本院提出上訴狀（須
附繕本）。如委任律師提起上訴者，應一併繳納上訴審裁判費。
中　　華　　民　　國　　111 　年　　6 　　月　　7 　　日
                              書記官　郭娜羽